臺灣臺北地方法院民事判決　　　　　　　 96年度訴字第322號
原　　　告　甲○○
（反訴被告）
訴訟代理人　陳隆律師
　　　　　　　　　　　　之1
被　　　告　乙○○
（反訴原告）　　　　　　之1
訴訟代理人　王雅慧律師
上列當事人間請求侵權行為損害賠償事件，本院於九十六年四月
十日言詞辯論終結，判決如下：
    主  文
原告之訴及其假執行之聲請均駁回。
被告反訴及其假執行之聲請均駁回。
本訴訴訟費用由原告負擔。
反訴訴訟費用由被告負擔。
    事實及理由
一、原告即反訴被告方面：
  (1)本訴部分：
    原告及被告為住於臺北市大安區○○○路○段307號8樓之
      鄰居，被告平日即與原告不睦，原告在大門上安裝監視系
      統，於95年12月10日透過監視器發現被告又在窺視，始開
      門詢問，不料被告極大生叱喝，原告因啞殘不良於言，無
      法與之爭執，被告越發凶惡，進而揮拳攻擊，造成原告左
      下巴挫傷，局部紅腫（提出郵政醫院之診斷書為證）。被
      告欺原告啞殘無法呼救，自此原告深怕出門即有不測，精
      神上大受影響，依據民法第184條第1項前段及195條第1項
      前段之規定，請求被告賠償原告醫療及精神上損害新台幣
      100萬元。
    而聲明：被告應給付原告新台幣100萬元，即自本訴狀繕
      本送達翌日起至清償日止按年息5%計算之利息。原告願供
      擔保，請准宣告假執行。
  (2)反訴部分：
    否認反訴被告有恐嚇、威脅等情事。否認95年12月10日當
      日有造成反訴原告之身體上損害。如當日即有受傷，因反
      訴原告提出之證明為大陸地區之文件，不具形式證明力，
      且診斷書日期分別為95年12月24日及96年1月6日，距反訴
      原告主張之侵權行為發生日顯有差距，無法證明有侵權行
      為之因果關係存在。
    而聲明：反訴原告之訴駁回。如反訴受不利之判決，反訴
      被告願供擔保，請准宣告免為假執行。
二、被告即反訴原告方面：
  (1)本訴部分：
    否認原告之主張，被告長年居住大陸或美國，何來窺視之
      問題？反是原告多次恐嚇被告之妻兒，並於95年11月21日
      恐嚇被告妻兒並將被告妻兒限制行動於電梯內數分鐘。更
      於當日及95年12月04日教唆幫派份子茲事，經被告妻子報
      警，由台北市臥龍派出所多位警員到場，始化解糾紛。95
      年12月04日原告再次教唆幫派份子對被告之子恐嚇及怒罵
      經同棟四樓老太太及被告之子，被告之子因而發生自言自
      語之情況，需要接受精神治療。原告主張之日，被告意欲
      詢問原告何以常找不明人士恐嚇、威脅小孩，原告竟推打
      被告致被告受有傷害（提出大陸地區診斷證明書及醫療收
      據為證），原告之訴顯無理由。且認為原告提出之診斷書
      ，醫院院長與原告姓名只差一個字，故有親戚關係，而主
      治醫師並非外科（為心臟科醫師），如何為本案診治。
    而聲明：原告之訴及其假執行之聲請均駁回。被告如受不
      利之判決，願供擔保請准宣告假執行。
  (2)反訴部分：
    95年12月10日當日，反訴原告針對反訴被告常找不明人士
      恐赫、威脅、嚇壞反訴原告小孩一事欲找反訴被告，反訴
      被告竟推打反訴原告，致反訴原告受有傷害，反訴原告搬
      離事發地點，避免反訴被告之恐嚇、威脅，精神上受有重
      大影響，為此依據侵權行為法律關係，請求反訴被告給付
      醫療費用693元，及精神上損害賠償999307元，共100萬元
      。
    聲明：反訴被告應給付反訴原告新台幣100萬元，及自本
      訴狀繕本送達翌日起至清償日止，按年息5%計算之利息。
      願供擔保，請准宣告反訴假執行。
三、得心證之理由：
  (1)雙方爭執：
    本案審理範圍：
      兩造為鄰居相處不睦，被告稱：「原告多次恐嚇被告之妻
      兒，並於95年11月21日恐嚇被告妻兒並將被告妻兒限制行
      動於電梯內數分鐘。另95年12月04日教唆幫派份子茲事，
      經被告妻子報警，由台北市臥龍派出所多位警員到場，始
      化解糾紛」，然而該部分之受害人為被告之妻兒，經本院
      闡明，被告同意被告妻兒的損害情形，不在本案審理範圍
      內，本案僅審理「95年12月10日下午一時左右，在八樓樓
      梯間發生爭執」（參見本院卷p-09背面）。
    雙方爭執：
      原告起訴主張「被告打原告一拳」，被告反訴主張「原告
      一次推打被告」，均以卷附之光碟為證據，雙方均否認有
      侵權行為；雙方就對方提出之診斷證明書均認為不實。
  (2)經本院履勘卷附光碟：
    錄影時間約四分鐘，起於當日13時16分05秒，被告先於樓
      梯間隔著原告加鐵門，被原告之監視器錄影，被告探頭觀
      視原告房屋之大門。原告隨即開啟大門（16分45秒），被
      告就質疑原告「你不是要找我嗎？」，原告隨即推被告（
      16分48秒），被告身向後退（錄影情況被原告身影所擋，
      無法判斷剎那間情形），僅見原告身形向後並向原告稱「
      你推我做什麼？」，原告欺身向前，並向被告稱「你打我
      啊！」，被告則向自己房門之妻子稱「報警，快點」（17
      分10秒）。
    雙方仍持續爭執，被告仍質疑原告「你推我做什麼？」，
      原告仍向前對被告稱「你打我啊！」，被告果真出手（17
      分28秒），（錄影情況被原告身影所擋，無法判斷剎那間
      情形），僅見原告身形向左後方傾斜（有撞到門邊之聲音
      ），但原告隨即向前緊貼被告質問「你敢打我」，被告則
      退避，並再向妻子稱「報警，報警」（17分40秒）。雙方
      一直口角衝突，原告一直向前質問被告，被告一直退避要
      求妻子報警，原告就此稱「我等你報警」（19分15秒）。
      原告、被告均數次面對鏡頭，在外觀上看不出異樣，雙方
      在氣勢上並未退卻，僅互動上，當原告欺身向前時，被告
      有避免再度衝突而避讓。
  (3)本訴部份：
    原告主張被告打他一拳而受傷（左下巴挫傷，局部紅腫）
      ，光碟上顯示被告確實有出手，但受傷之情節並非嚴重，
      在光碟上原告數次面對鏡頭，在外觀上看不出異樣。但原
      告提出郵政醫院之診斷書為證，而該診斷書為公立醫院所
      簽發基本上為公文書，形式上真正就推定其內容之真正，
      不能因院長姓名與原告雷同，或醫師科別不同，就片面認
      定其不實，被告質疑診斷書上醫院院長與原告姓名只差一
      個字，故有親戚關係，而主治醫師並非外科（為心臟科醫
      師）則無法診治等，均無可採。故原告受傷足堪認定。
    原告雖有受傷，但無任何醫藥費用知支出，可見受傷之輕
      微而無須任何治療，且如此輕微之受傷，當場並不影響原
      告任何行為舉止，原告仍強勢的與他人爭執，毫無退卻，
      足見其於精神上毫無受損，亦未見精神上有任何之痛苦。
      本院認為無須任何醫藥費用為之治療之受傷情形，又有受
      傷當時之現場錄影光碟顯示原告並未因此而影響任何行為
      舉止，而且錄影設施是原告所配置，原告知悉有錄影之情
      形下，先行「推」被告，進而挑稱「你打我啊」，被告於
      其挑釁下出手，被告之攻擊為原告所預見，其後還可以強
      勢的與他人爭執，顯見其精神上並未因該輕微傷勢而受痛
      苦，參見最高法院71年度台上字第2831號判決「基於侵權
      行為請求賠償損害，係以填補被害人所受實際損害為目的
      ，若無實際損害，即無賠償可言」，原告主張之損害賠償
      ，因無實際損害，應予駁回。
  (4)反訴部份：
    光碟上是有顯示原告有「推」之行為，但無法認定被告是
      否因之受傷，即使原告有為「推」之行為，必證據上足以
      顯示被告因之受有損害，原告之行為才為侵權行為。而經
      勘驗光碟，被告數次面對鏡頭，在外觀上看不出異樣，故
      雙方之爭執，僅得就被告所提出之其他證據（診斷書及醫
      藥費收據）來觀察。
    雖被告提出大陸地區之診斷書及醫藥費收據為證，但大陸
      地區之文書應經驗證，此臺灣地區與大陸地區人民關係條
      例第七條（文書驗證）「在大陸地區製作之文書，經行政
      院設立或指定之機構或委託之民間團體驗證者，推定為真
      正」訂有明文，未經大陸地區海協會、台灣地區海基會之
      認證，該文書則無法認定為形式上之真正，則為無證據能
      力之文書，其實質上之證據力法院無由參酌。則被告無證
      據證明其影受傷之結果，本院自無由為其理由之認定。被
      告反訴則應予駁回。
四、本案雙方積怨甚久，僅因爭執間「一推、一拳」間之侵權行
    為而衍生訴訟，均主張百萬元之損害賠償，實際上是假藉訴
    訟而為積怨之宣洩，但雙方均明瞭於本件訴訟僅能審理「一
    推、一拳」之間之法律責任，而無法就雙方之積怨而為是非
    之釐清，就此再予敘明。雙方所陳明願供擔保，聲請宣告假
    執行，均因訴訟經駁回，而不合法，爰並予駁回。
五、結論：原告之訴及被告之反訴均為無理由，依民事訴訟法第
    78條判決如主文。
中　　華　　民　　國　　96　　年　　4 　　月　　30　　日
                  民事第五庭    法　官　陳心弘
以上正本係照原本作成
如對本判決上訴，須於判決送達後20日內向本院提出上訴狀
中　　華　　民　　國　　96　　年　　4 　　月　　30　　日
                    　　　　　　書記官　許博為
